臺灣新北地方法院刑事判決
111年度金訴字第944號
公  訴  人  臺灣新北地方檢察署檢察官
被      告  翁偉誠




上列被告因詐欺等案件，經檢察官提起公訴（111年度偵緝字第1
163號、第1164號），本院合議庭以裁定進行簡式審判程序，判
決如下：
    主  文
翁偉誠幫助犯洗錢罪，累犯，處有期徒刑參月，併科罰金新臺幣
貳萬元，罰金如易服勞役，以新臺幣壹仟元折算壹日。又犯詐欺
取財罪，累犯，處有期徒刑參月，如易科罰金，以新臺幣壹仟元
折算壹日。
未扣案犯罪所得新臺幣壹仟柒佰元沒收，於全部或一部不能沒收
或不宜執行沒收時，追徵其價額。
    事實及理由
一、本案犯罪事實及證據，除犯罪事實部分：㈠起訴書犯罪事實
    欄一、第6行「可能遭作為詐欺取財犯罪之用」應補正為「
    可能幫助他人以該帳戶作為收取詐騙被害人所得財物，及作
    為人頭帳戶隱匿詐欺所得之去向、所在之用」，㈡起訴書犯
    罪事實欄一、第19至20行「存入李佩君所申辦之上開比特幣
    帳戶內」應補正為「存入李佩君所申辦之上開比特幣帳戶內
    ，由該詐欺集團成員自行移轉、處分，而隱匿該等詐欺犯罪
    所得之去向、所在」，㈢起訴書犯罪事實欄一、第20至21行
    「基於以網際網路對公眾散布而詐欺取財之犯意」應更正為
    「基於詐欺取財之犯意」，㈣起訴書犯罪事實欄一、第26至2
    7行「代墊保養1700元」應更正為「代墊保養品1700元」，㈤
    起訴書犯罪事實欄一、第27至28行「為其運送貨物，並墊付
    新臺幣（下同）1,700元之貨款」應補正為「為其運送貨物
    ，並前往新北市○○區○○路0巷0號前，向翁偉誠收取包裹1只
    （內為充數之廉價品），及先行墊付新臺幣（下同）1,700
    元之貨款」，㈥起訴書附表編號1所載被害人陳泊翰之繳費時
    間，應更正為「108年5月29日15時40分許」；證據部分除補
    充：㈠告訴人溫存凱、黎世敏所提出之對話紀錄各1份（見臺
    灣桃園地方檢察署109年度偵字第5972號偵查卷第119-129頁
    、同署108年度偵字第26556號偵查卷第111-145頁），㈡被告
    翁偉誠於本院審理時之自白外，餘均引用如附件檢察官起訴
    書之記載。
二、論罪科刑：　　
  ㈠起訴書犯罪事實欄一、㈠部分：
　⒈核被告翁偉誠此部分所為，係犯刑法第30條第1項、第339條
    第1項之幫助詐欺取財罪（詐欺取財罪屬洗錢防制法第3條第
    2款所明定之特定犯罪），及刑法第30條第1項、洗錢防制法
    第2條第2款、第14條第1項之幫助洗錢罪。
　⒉被告以一幫助行為，幫助該詐欺集團成員先後詐騙如起訴書
    附表所示之各告訴人及被害人，及幫助隱匿各次詐欺所得之
    去向、所在，而觸犯數幫助詐欺取財、幫助洗錢罪名，為想
    像競合犯，應依刑法第55條規定，從一重之幫助洗錢罪處斷
    。
　⒊被告係幫助該詐欺集團成員為洗錢之犯行，為幫助犯，其行
    為之可責性較直接為洗錢行為之正犯為輕，依刑法第30條第
    2項規定，減輕其刑。
　⒋被告於偵查及審理時均自白洗錢犯行，應依洗錢防制法第16
    條第2項規定，減輕其刑。
　㈡起訴書犯罪事實欄一、㈡部分：
　⒈核被告此部分之行為，係犯刑法第339條第1項之詐欺取財罪
    。
　⒉公訴意旨固認被告此部分所為，係犯刑法第339條之4第1項第
    3款之以網際網路對公眾散布詐欺取財罪。惟按刑法第339 
    條之4之加重詐欺罪，關於第1項第3款「以廣播電視、電子
    通訊、網際網路或其他媒體等傳播工具，對公眾散布而犯之
    」，本條加重詐欺罪之成立，必須具備：⑴以廣播電視、電
    子通訊、網際網路或其他媒體等傳播工具；及⑵以對不特定
    人或多數之公眾散布詐欺訊息為要件，兩者缺一不可；考其
    立法理由：「考量現今以電信、網路等傳播方式，同時或長
    期對社會不特定多數之公眾發送訊息施以詐術，往往造成廣
    大民眾受騙，此一不特定、多數性詐欺行為類型，其侵害社
    會程度及影響層面均較普通詐欺行為嚴重，有加重處罰之必
    要，爰定為第3款之加重處罰事由」，係因以廣播電視、電
    子通訊、網際網路或其他媒體等傳播工具，對公眾散布而犯
    之，將導致不特定人或多數人於閱聽見聞後，有受詐騙之虞
    ，可能造成之侵害社會程度及影響層面均較鉅，較之普通詐
    欺罪，此類型詐欺犯罪具有較高之可責性（最高法院111年
    度台上字第732號判決意旨參照）。查被告固係經由網際網
    路，向小蜂鳥國際物流有限公司設置之LALAMOVE物流系統發
    送訂單訊息，再由該系統媒合事先登記之外送員前往收貨（
    及代墊貨款），然事先於該物流系統登記之外送員，僅屬可
    得特定之少數人，性質上非屬不特定人或多數之公眾，自與
    上開條文所稱之公眾有所不同，其行為造成之侵害社會程度
    及影響層面亦較低，難認該當該條所設定之加重條件，僅能
    認被告成立普通詐欺取財罪名。此部分公訴意旨，容有未洽
    ，惟被告經起訴詐騙告訴人蘇育萱之基本社會事實，既屬同
    一，且變更後之罪名較起訴罪名有利於被告，並經本院為實
    質之調查，無礙於被告防禦權之行使，本院自得依法變更起
    訴之法條而為審理(最高法院111年度台上字第1397號判決意
    旨參照)，於此敘明。
　㈢被告上開幫助洗錢、詐欺取財等2項犯行，犯行個別，行為互
    異，應予分論併罰。
　㈣被告前因偽造文書、詐欺等案件，經本院以103年度訴字第10
    5號判處有期徒刑4月確定，經與其另案受宣告之有期徒刑3
    月定應執行刑及入監執行後，於民國105年4月9日執行完畢
    出監；復因詐欺（提供帳戶幫助詐欺）、竊盜等案件，經本
    院以104年度易字第1440號分別判處有期徒刑3月、有期徒刑
    3月確定，復因違反毒品危害防制條例案件，經本院先後以1
    05年度簡字第1183號、第1741號分別判處有期徒刑5月、有
    期徒刑5月確定，上開宣告之有期徒刑嗣經本院以105年度聲
    字第2975號裁定定其應執行有期徒刑1年確定，刑期起算日
    期為105年7月6日，而於106年4月22日執行完畢（接續執行
    另案刑期，於106年11月1日出監），此據檢察官主張並提出
    本院103年度訴字第105號刑事判決、104年度易字第1440號
    刑事判決等各1份為憑，並有臺灣高等法院被告前案紀錄表1
    份在卷可按，且為被告所自承；被告於受有期徒刑之執行完
    畢後，5年內故意再犯本案有期徒刑以上之罪，為累犯，而
    依108年2月22日公布之司法院釋字第775號解釋，其解釋意
    旨認：累犯加重本刑之規定不分情節，基於累犯者有其特別
    惡性及對刑罰反應力薄弱等立法理由，一律須加重最低本刑
    ，於不符合刑法第59條所定要件之情形下，致生行為人所受
    之刑罰超過其所應負擔罪責之個案，不符憲法罪刑相當原則
    ，牴觸憲法第23條比例原則，於有關機關依本解釋意旨修法
    前，為避免發生上述罪刑不相當之情形，法院就該個案應依
    本解釋意旨，裁量是否加重最低本刑；本院審酌被告前案有
    期徒刑執行完畢之案件，確有與本案罪質相類似之詐欺、幫
    助詐欺行為，且被告前案復係實際入監執行有期徒刑，足見
    被告確具有特別之惡性，且對於有期徒刑之刑罰反應力薄弱
    ，以累犯加重其法定最低本刑，並不致造成罪刑不相當之結
    果，檢察官據以請求加重其刑，自屬有據，爰依刑法第47條
    第1項規定，均加重其刑，並於幫助洗錢犯行部分與前述㈠⒊
    、⒋兩項刑罰減輕事由，依法先加重後遞減輕之。
  ㈤爰以行為人之責任為基礎，審酌被告各項犯罪之犯罪動機、
    目的、手段，其行為對於各告訴人及被害人所造成之損害程
    度，其引介他人提供帳戶予詐欺集團之行為，助長社會上「
    人頭文化」歪風，導致詐欺犯罪追查不易，形成查緝死角，
    亦破壞金融秩序之健全，其利用外送平台提供先行墊付貨款
    以服務客戶之美意，恣意詐騙外送員，手段惡劣，兼衡被告
    自陳國中肄業，入所前從事殯喪業，月薪約新臺幣3萬至5萬
    元，尚需撫養2名年幼子女等智識及生活狀況，及被告犯後
    均坦承犯行，知所悔悟，犯後態度尚稱良好等一切情狀，就
    其各項犯行分別量處如主文第一項所示之刑，並諭知罰金易
    服勞役、得易科罰金之有期徒刑易科罰金之折算標準。
三、沒收部分：　　
　㈠被告雖引介李佩君提供帳戶予詐欺集團成員使用，惟其並未
    取得任何報酬，此據被告陳明在卷，復查無積極證據足認被
    告有因此部分犯行而獲有何等犯罪所得，自不生對於犯罪所
    得諭知沒收，追徵之問題。
　㈡被告向告訴人蘇育萱詐得之款項新臺幣1,700元，為其犯罪所
    得，雖未扣案，仍應依刑法第38條之1第1項、第3項之規定
    宣告沒收，於全部或一部不能沒收或不宜執行沒收時，追徵
    其價額。
據上論斷，應依刑事訴訟法第273條之1第1項、第299條第1項前
段、300條、第310條之2、第454條第2項，洗錢防制法第2條第2
款、第14條第1項、第16條第2項，刑法第11條前段、第30條第1
項、第2項、第339條第1項、第55條、第47條第1項、第41條第1
項前段、第42條第3項前段、第38條之1第1項、第3項，刑法施行
法第1條之1第1項，判決如主文。
本案由檢察官陳儀芳偵查起訴，經檢察官張靜薰到庭實行公訴。
中　　華　　民　　國　111 　　年　　7  　 月　　28　　日
                  刑事第一庭  法　官　劉景宜
上列正本證明與原本無異。
如不服本判決，應於判決送達後20日內敘明上訴理由，向本院提
出上訴狀 (應附繕本) ，上訴於臺灣高等法院。其未敘述上訴理
由者，應於上訴期間屆滿後20日內向本院補提理由書「切勿逕送
上級法院」。
                              書記官　田世杰
中　　華　　民　　國　111 　　年　　7 　  月　　28　　日
附錄本案論罪科刑法條全文：
洗錢防制法第2 條
本法所稱洗錢，指下列行為：
一、意圖掩飾或隱匿特定犯罪所得來源，或使他人逃避刑事追訴
    ，而移轉或變更特定犯罪所得。
二、掩飾或隱匿特定犯罪所得之本質、來源、去向、所在、所有
    權、處分權或其他權益者。
三、收受、持有或使用他人之特定犯罪所得。

洗錢防制法第14條
有第二條各款所列洗錢行為者，處7 年以下有期徒刑，併科新臺
幣5 百萬元以下罰金。
前項之未遂犯罰之。
前二項情形，不得科以超過其特定犯罪所定最重本刑之刑。

中華民國刑法第339條
（普通詐欺罪）
意圖為自己或第三人不法之所有，以詐術使人將本人或第三人之
物交付者，處5 年以下有期徒刑、拘役或科或併科50萬元以下罰
金。
以前項方法得財產上不法之利益或使第三人得之者，亦同。
前二項之未遂犯罰之。